臺灣高等法院刑事判決　　　　　　　　　　　　　　九十一年度上易字第三○六號
　　上　訴　人
　　即　被　告　戊○○
　　選任辯護人　徐秀鳳
右上訴人因傷害等案件，不服臺灣板橋地方法院九十年度易字第三三五六號，中華民
國九十年十二月二十五日第一審判決（起訴案號：臺灣板橋地方法院檢察署九十年度
偵字第七二六六號）提起上訴，本院判決如左：
    主  文
上訴駁回。
    事  實
一、戊○○係少年丙○（民國七十六年五月十九日生）、丁○（七十三年三月十八日
    ）之叔父，平日二家相處不睦，於九十年三月一日上午七時許，戊○○駕駛車牌
    號碼ＭＰ－○九八○號自用小貨車，沿臺北縣三峽鎮○○路東向西之方向行駛，
    行經臺北縣三峽鎮○○路二二二巷附近，見丁○騎乘車牌號碼ＬＬＢ－四二二號
    機車搭載丙○，同方向行駛在後，竟基於普通傷害及毀損之故意，刻意減速，並
    向右側行駛逼近丁○騎乘之機車。丁○惟恐撞上戊○○駕駛之自用小貨車，隨即
    在臺北縣三峽鎮○○路二二二巷二三六弄五十九之三號前緊急煞車，戊○○見狀
    旋即急踩油門向前加速行駛。因戊○○駕駛之自用小貨車與丁○騎乘之機車十分
    接近，戊○○乃以其駕駛之自用小貨車右側車身部分擦撞丁○騎乘之機車左後照
    鏡，該機車左後照鏡因受擦撞而破裂，碎裂之鏡片劃傷丙○左臉眼角部分而有○
    點三公分之挫裂傷，丁○騎乘之機車左後照鏡因鏡片破裂而遭損壞。
二、案經被害人丁○、丙○及其法定代理人乙○○訴由臺北縣警察局三峽分局報請臺
    灣板橋地方法院檢察署檢察官偵查起訴。
    理  由
一、訊據被告戊○○矢口否認有何上開傷害及毀損犯行，辯稱：其當日上午六點四十
    分許，即駕駛開前揭自用小貨車去黃昏市場載餿水，根本沒有在路上遇到告訴人
    丁○、丙○，也沒有開車逼近他們或擦撞他們的機車云云。惟查：
（一）右揭事實，業經告訴人丁○、丙○於警訊時指述綦詳（見偵查卷第五頁反面、
      第六頁、第七頁反面、第八頁），並經原審及本院隔離訊問，告訴人丁○於原
      審指稱：「早上約七點左右，我從我家一一八號，騎車載我弟弟去上學。那裡
      有一個斜坡往上，我看到我叔叔的車，在我們前面，他可能有看到我們，車速
      有減慢，我車速也減慢。我往右邊騎，被告車子往右邊靠過來，擦到我左邊後
      照鏡。被告貨車車身靠近中間的地方，擦到我的後照鏡，後照鏡整個破掉。我
      原來不知道弟弟有受傷，是他跟我說，臉上溼溼的，我才回頭看到他左邊眼角
      附近流血。我們叫前面的車停下來，但他還是加速開走。被撞到時，車身有偏
      ，但我用腳頂住，車子沒有整個倒下來，：：：我認得車子的樣子和車號，那
      是我叔叔的車」（見原審卷第二六頁），於本院稱：「早上六點快七點出門，
      經過他們家，他的車子在前面，我們機車在後面：：：他車速放慢，快撞到又
      沒有撞到，我往右靠，他貨車身中間的部分快撞到我的後照鏡，我車子停下來
      ，他的車子就撞到我的後照鏡，鏡子破掉，割到我們。他的車子靠過來撞到我
      們再往前行，我的腳頂住地上，機車沒有倒」「（命指出貨車擦撞部位？提示
      偵卷第十四頁照片）就是照片上我弟弟的手指出的地方，他靠過來後照鏡被反
      折，玻璃破掉，碎片往後吹」（見本院卷第二六頁）。告訴人丙○於原審指稱
      ：「當天早上七點左右，姊姊騎機車載我，從三樹路的家裡出發，被告開小貨
      車在我們前方，他開很慢很慢，他左邊右邊開，擋在我們前面。被告突然煞車
      我們差點撞到他。姊姊把車子往右邊騎，被告又往右邊擠。被告車身右邊中間
      部分，擦到我們機車左邊後照鏡，玻璃就破掉，彈到我的臉，差點刺到眼睛，
      傷到我左眼角部分。他車子就往前跑走，我們叫他，他也不停，當時姊姊的機
      車，是往右邊騎，煞車停住，前面有東西擋住無法再往前，被告車子擦到我們
      的時候，機車沒有倒下來」（見原審卷第二五頁）。於本院稱：「當天早上我
      姊姊載我去學校，我們出來時，他從他的門出來，我們在他的後面，到上坡轉
      彎，他速度放慢，我們沒有辦法過，他煞車，我們快撞到他，就轉到另一邊，
      ：：：就車子過來撞到我們。我們出門開一段路，經過他家門口，：：：我有
      看到他從他家開出來」等情（見本院卷第二七、二八頁），二人先後所述情形
      均相一致，復有財團法人恩主公醫院出具之乙種診斷證明書、機車後照鏡受損
      照片四幀在卷可資佐證（見偵查卷第十頁、第十三頁、第十六頁），已見告訴
      人所為指訴情節，尚非無據。
（二）被告雖辯稱：當日其一大早即出門，並未在路上遇到告訴人姊弟，其經過告訴
    人所指之案發地點時，有電信工人及附近鄰居看到，其並未故意駕車擦撞告訴
      人姊弟所騎之機車云云。證人即被告之妻陳日蘭亦稱：「我每天和我先生去市
      場載運餿水，當天早上到葉月招門口，看見她在打掃，我們和她打招呼，車子
      沒有停就過去了，沒有碰到丁○、丙○」「我不知道，我們車子都沒有停下來
      ，也沒有看到他們。我當時坐在貨車右前座，我從後照鏡，前面，都沒有看到
      丁○、丙○他們」「（你何時出門？）當天六點、六點多一點」「（怎麼記得
      是當天的事情？）我記得那天要出門，家門口有人在配線」（見本院卷第三五
      、三六頁）。證人即住在臺北縣三峽鎮○○路二二二巷二三六弄三十九號之葉
      月招證稱：「他們每天都會經過我家，當天早上我在掃地，他們向我打招呼，
      時間約在六點半左右」「（是否見到丁○、丙○騎車去上學？）沒有」「（是
      否看到配線的工人？）有的，七點多時看到」「（你看到戊○○他們駕車出去
      ？）打招呼時是出去載餿水，我就進去叫小孩上學，小孩在屋內，我沒有看到
      丁○他們」（見本院卷第三七、三八頁）。然證人即配線工人曾煥東稱：「我
      聽到聲音，回頭往後看，看到貨車撞到機車後照鏡，好像要載學生去上課」「
      當天早上七點去的」等語（見本院卷第六七頁），其雖對於騎機車之人是否告
      訴人丁○、丙○，駕駛貨車之人是否被告及其車號表示並無印象，然明確指稱
      撞到機車的小貨車是載餿水的車子，經提示偵查卷附被告貨車照片，指明即該
      型式之小貨車無訛（見本院卷第六八頁）。則參互上開證人曾煥東及葉月招所
      述，足以確定電信配線工人到場作業時間乃上午七時許，已見被告及其妻陳日
      蘭所稱於上午六時多一點出門就看到配線工人云云，於駕車出門時間上顯非實
      在。又於約上午七時許，工人曾煥東確實看到載餿水的小貨車擦撞搭載學生上
      學的機車後照鏡，有關小貨車及被擦撞機車之特徵，適與被告駕駛之貨車、告
      訴人騎乘之機車及受擦撞之部位均屬相符，足以佐證告訴人丁○、丙○所指遭
      被告駕車擦撞之情節為可採。衡情配線工人曾煥東係受公司指示前往施作工程
      ，與告訴人與被告均無利害關係，無偏袒任何一方之理。反觀證人陳日蘭為被
      告之妻，與被告同一說詞以脫免被告罪責，亦屬情理之常。另證人葉月招為被
      告請求訊問而自行帶至本院作證，已難期所證絕無偏頗，況其所陳於先前與被
      告夫妻打招呼後，回去叫小孩起床上學，然後於七時許看到配線工人，則於其
      與被告夫妻打招呼後至看到配線工人之間，就告訴人騎機車為被告駕車擦撞之
      瞬間情事，既因進入屋內，亦未必看到，自不得以其沒有看到而認並無擦撞之
      事實。是以證人陳日蘭、葉月招所言，尚無法為被告有利之認定。雖被告另指
      現場尚有其他配線人員，又稱曾煥東於事發後曾向其表明未看到告訴人姊弟機
      車倒地，亦未見有車輛與該機車碰撞，願出庭證明被告清白，當時賴玉貞亦在
      場聽到曾煥東所言。且證人即中華電信公司檢查員己○○於本院證稱曾詢及當
      時在場施工人員有關車禍之情形，施工人員答覆稱僅聽到碰撞的聲音，並未看
      到什麼，然證人曾煥東卻於庭訊時證稱目睹貨車擦撞到機車之後照鏡，所述與
      己○○之供詞出入甚大，顯不可採云云，請求傳訊其他配線人員及賴玉貞為證
      ，並與曾煥東對質。然曾煥東究竟目擊何事，其本人知之最詳，先前與己○○
      、被告訴說時，或為避免捲入雙方爭執之煩勞而虛與應付，亦無悖於情理，既
      於本院具結作證所見情形，稽之與其他事證相互符合，自屬可信。而己○○與
      賴玉貞均未親身見聞事發經過，縱聽聞曾煥東前述於法庭外所陳，亦不影響曾
      煥東真實所見情形。又證人即電信外包商甲○○稱：當時只有曾煥東一個人在
      外面電線桿上，其他的都在巷子裡面，無法看到事發情形等語（見本院卷第六
      九頁），是被告請求傳喚其他配線工人與賴玉貞並與曾煥東對質，核無必要。
      被告另稱與告訴人丁○、丙○之父感情不睦，怨隙已深，告訴人之父始教唆子
      女陷其於罪云云，然縱彼此相處確有不睦，亦非必能推認告訴人之父甘使其子
      受傷機車受損以虛構事實，況被告犯行明確已如前述，遽指告訴人誣陷實非可
      採。
（三）被告經法務部調查局為測謊，就１當天其駕駛的小貨車沒有與丁○的機車發生
      擦撞，經測試結果無情緒波動反應，研判未說謊。２當天沒有以其駕駛的小貨
      車將丁○的機車逼至路邊，經測試結果呈情緒波動反應，研判有說謊，有該局
      九十年六月十二日（九十）陸（三）字第九○○三一一二一號鑑定通知書在卷
      可稽（見偵查卷第三四頁）。觀諸上開測謊結果，於事實之發生情形就不同命
      題之結果互為矛盾。且測謊判斷的正確性，受到測試者之生理精神狀況、情緒
      ，如氣憤、過度不安、極度緊張及問題的適當性、控制的適當性、認知差異、
      測謊環境與硬體設施等諸多因素的影響，有內政部警政署刑事警察局八十八年
      十月六日（八八）刑鑑字第一○○九二四號函可參，亦即其與一般科學鑑識仍
      有不同的精確程度，是上開測謊結果，自難據為被告未說謊之證明。至告訴人
      丁○經測謊，稱當天戊○○駕駛的小貨車有與其乘騎的機車發生擦撞，雖經測
      試結果呈情緒波動反應，研判有說謊，亦有上開鑑定通知書可參，惟上開鑑定
      結果與前述事證不符，且告訴人丁○年紀尚輕，初次至陌生環境接受測謊，心
      中產生緊張感而造成情緒波動，非無可能，況測謊結果非屬必然準確，自不得
      因此即認其所指不實。
（四）綜上所述，本件事證明確，被告所辯無非推諉卸責之詞，不足採信，其犯行堪
      以認定。
二、被告駕駛自用小貨車刻意逼近丁○所騎乘機車，再以車身擦撞丁○所騎乘之機車
    ，造成該機車左後照鏡破裂，玻璃碎片同時劃傷丙○左臉部，核其所為係犯刑法
    第二百七十七條第一項之傷害罪及同法第三百五十四條之毀損罪。被告一行為觸
    犯上開二罪名，為想像競合犯，應依刑法第五十五條之規定從一重論以傷害罪。
    公訴人認被告所犯上開二罪名之間有方法結果之牽連關係，尚有未洽。
三、原審本同一見解，適用刑法第二百七十七條第一項、第三百五十四條、第五十五
    條、第四十一條第一項、罰金罰鍰提高標準條例第一條前段、第二條之規定，並
    審酌被告與告訴人乙○○相處不睦，竟對與其有叔姪關係之丁○、丙○為上開犯
    行及其犯罪之手段、所生危害、告訴人丙○所受之傷勢及犯罪後迄未賠償損失、
    態度不佳等一切情狀，量處拘役五十日，並諭知易科罰金之折算標準。核其認事
    用法，均無不合，量刑亦屬妥適。被告上訴，否認犯罪，為無理由，應予駁回。
據上論斷，應依刑事訴訟法第三百六十八條，判決如主文。
本案經檢察官郭弘佑到庭執行職務。
中      華      民      國    九十一    年      五      月     十七     日
                              臺灣高等法院刑事第十一庭
                                  審判長法  官  楊  照  男
                                        法  官  陳  炳  彰
                                        法  官  王  詠  寰
右正本證明與原本無異。
不得上訴。
                                        書記官  駱  麗  君
中      華      民      國    九十一    年      五  月     十七     日
附錄本案論罪科刑法條全文：
刑法第二百七十七條
傷害人之身體或健康者，處三年以下有期徒刑、拘役或一千元以下罰金。
犯前項之罪，因而致人於死者，處無期徒刑或七年以上有期徒刑，致重傷者，處三年
以上、十年以下有期徒刑。
刑法第三百五十四條
毀棄、損壞前二條以外之他人之物或致令不堪用，足以生損害於公眾或他人者，處二
年以下有期徒刑、拘役或五百元以下罰金。
